【裁判字號】    89,交易,209
【裁判日期】    890531
【裁判案由】    過失致死等
【裁判全文】
~w2z2;臺灣高雄地方法院刑事判決~w1z1;     八十九年度交易字第二○九號
    公  訴  人  臺灣高雄地方法院檢察署檢察官
    被      告  甲○○
右列被告因過失致死等案件，經檢察官提起公訴（八十八年度偵字第三○六二二號）
，本院判決如左：
    主  文
甲○○因過失致人於死，處有期徒刑壹年貳月。
    事  實
一、甲○○考領有普通小型車駕駛執照，於民國八十八年十一月二十八日下午二時五
    十分許，駕駛牌照號碼ＭＯ─○八二八一號自用小客車，沿高雄縣大寮鄉○○路
    由鳳山往屏東方向（即由北往南方向）行駛，途經大溪路中油公司加氣站前（即
    臺一線公路三百八十公里五百公尺處）之南向車道，本應注意（一）行車速度，
    依標誌之規定，而上開路段速限為七十公里；（二）汽車行駛時，後車駕駛人應
    隨時注意前車之行動；（三）駕駛人應注意車前狀況，並隨時採取必要之安全措
    施，以避免道路交通事故之發生，而依當時天候晴朗，日間自然光線，柏油路面
    平直乾燥無缺陷，道路無障礙物，視距良好，又依其智識、能力亦無不能注意之
    情事，詎疏未注意遵守行車速限之規定，恣意以時速至少八十公里以上之速度超
    高速行駛，亦未注意前車之行動，復未注意警戒車前動態，並採取適當、有效及
    必要之閃避、煞車等安全措施，適有李鐵颱未戴安全帽騎乘牌照號碼ＷＣＯ─八
    二八號輕型機車，其後附載乙○○亦未戴安全帽，李鐵颱亦疏未注意轉彎車輛應
    讓直行車輛先行，在上開地點，欲穿越中央分隔島間缺口處，擬左轉彎至對向車
    道路旁之釣魚場，致遭甲○○所駕駛之自用小客車正面撞擊。李鐵颱因而受有頭
    部外傷、顱內出血之傷害，經送醫不治死亡；乙○○則受有頭部外傷合併腦震盪
    、顏面部多處擦傷、外傷性右側第八頸椎及第一胸椎神經根病變、右肩挫傷併旋
    轉肌損傷、肛門周邊巨大裂傷及上下肢多處擦傷等傷害。甲○○於肇事後，留在
    事故現場，對於未發覺之犯罪，主動向處理事故員警坦承其為自用小客車之駕駛
    人，而接受裁判。
二、案經被害人乙○○及高雄縣警察局林園分局報請臺灣高雄地方法院檢察署檢察官
    偵查起訴。
    理  由
一、訊據被告甲○○對於右揭時、地發生駕車肇事，並致使被害人李鐵颱死亡及被害
    人即告訴人乙○○受傷等事實供承不諱，惟辯稱︰伊當時大約六十、七十公里，
    並未超速云云。經查，被告於肇事地點留有長達五十六點二公尺之煞車痕，有高
    雄縣警察局道路交通事故調查報告表暨事故現場圖乙紙在卷可稽，經參考前司法
    行政部六十二年五月九日六二函刑字第四六四○號函轉交通部道路交通安全會報
    導登六二字第二三二號函所附之「一般公路汽車剎車距離、行車速度對照表」換
    算結果，瀝青（柏油）路面乾燥情況下，已修築三年以上之公路摩擦係數為零點
    七零，煞車距離為三十六公尺，行車速度則換算為每小時八十公里，肇事當時被
    告所駕駛自用小客車之行車速度顯高達時速八十公里以上無訛，被告上開所辯，
    應為臨訟卸責飾詞，殊無足採！此外，右揭事實，亦據告訴人乙○○分別於警、
    偵訊及本院審理中指訴歷歷，並有事故現場照片八幀足佐，另告訴人乙○○因本
    件道路交通事故而受有如事實欄所載之傷害，亦有邱綜合醫院醫師出具之診斷證
    明書在卷（偵查卷）可考，且被害人李鐵颱係因本件道路交通事故致頭部外傷、
    顱內出血不治死亡，業經臺灣高雄地方法院檢察署檢察官督同法醫師相驗明確，
    並製有相驗屍體證明書、驗斷書、勘驗筆錄及相驗結果報告等在卷可憑。
二、按行車速度，依標誌之規定；汽車行駛時，後車駕駛人應隨時注意前車之行動；
    駕駛人應注意車前狀況，並隨時採取必要之安全措施，道路交通安全規則第九十
    三條第一項前段、第九十四條第二項、第三項分別定有明文。被告既考領有普通
    小型車駕駛執照，對於前揭規定自無法諉為不知，且此規定乃被告應注意並能注
    意之事項，施，以避免道路交通事故之發生，而依當時天候晴朗，日間自然光線
    ，柏油路面平直乾燥無缺陷，道路無障礙物，視距良好，又依其智識、能力亦無
    不能注意之情事，詎疏未注意遵守行車速限之規定，恣意以時速至少八十公里以
    上之速度超高速行駛，亦未注意前車之行動，復未注意警戒車前動態，並採取適
    當、有效及必要之閃避、煞車等安全措施，致肇事使被害人李鐵颱受創死亡及告
    訴人乙○○受傷，其有過失，已經明顯。被害人李鐵颱及告訴人乙○○分別因本
    件道路交通事故而發生死亡及傷害之結果，與被告之前揭過失行為間並有相當因
    果關係。至被害人李鐵颱騎乘機車行經在上開肇事地點，欲穿越中央分隔島間缺
    口處，擬左轉彎至對向車道路旁之釣魚場之際，疏未注意轉彎車輛應讓直行車輛
   先行，致遭被告所駕駛之自用小客車正面撞擊，被害人李鐵颱對於本件車禍之發
    生亦有過失，又被害人李鐵颱與告訴人乙○○二人騎乘機車均未戴安全帽，渠等
    二人對於本件道路交通事故所致二人分別受有頭部外傷、顱內出血及頭部外傷合
    併腦震盪、顏面部多處擦傷等頭部、臉部傷害，皆亦有過失，且臺灣省高屏澎區
    車輛行車事故鑑定委員會亦認定被告駕駛小客車超速行駛為肇事因素，有該會八
    十八年十二月二十九日高屏澎鑑字第一八四四號鑑定意見書附卷（偵查相驗卷）
    足資佐憑，然該鑑定意見漏未斟酌被告前開其他肇事因素，及被害人李鐵颱前開
    肇事因素等情，尚難遽以拘束法院調查證據並認定事實，而被告及被害人李鐵颱
    對於本件道路交通事故之發生均有過失，業據本院認定如上，被告過失致死及過
    失傷害等犯行洵堪認定，被告自不得以被害人李鐵颱對於本件道路交通事故之發
    生亦有過失而主張解免其刑事責任。是本案事證已臻明確，被告犯行堪以認定，
    應予依法論科。
三、被告超速駕駛自用小客車肇事致人於死及受傷，核其所為係犯刑法第二百七十六
    條第一項之普通過失致人於死罪及同法第二百八十四條第一項前段之普通過失傷
    害罪。被告以一過失行為侵害被害人李鐵颱生命法益及告訴人乙○○身體、健康
    法益，乃一行為觸犯數罪名，為想像競合犯，應從較重情節之普通過失致人於死
    罪處斷。被告於肇事後，留在事故現場，對於未發覺之犯罪，主動向處理事故員
    警坦承其為自用小客車之駕駛人，而接受裁判，業據證人即事故現場處理之員警
    丙○○於本院審理中到庭結證屬實，為對未發覺之犯罪自首而接受裁判，應依刑
    法第六十二條之規定減輕其刑。爰審酌被告一時疏於注意超速駕車並疏未注意警
    戒車前狀況而肇事，且被告及被害人李鐵颱對於本件道路交通事故均亦有過失，
    復斟酌告訴人所受傷害程度等一切情狀，量處如主文所示之刑。
據上論斷，應依刑事訴訟法第二百九十九條第一項前段，刑法第二百七十六條第一項
、第二百八十四條第一項前段、第五十五條、第六十二條，罰金罰鍰提高標準條例第
一條前段，判決如主文。
本案經檢察官洪期榮到庭執行職務。
中      華      民      國    八十九    年      五      月    三十一    日
                                      臺灣高雄地方法院交通法庭
                                          法  官    劉定安
右正本證明與原本無異。
如不服本判決，應於判決送達後十日內，向本院提出上訴狀。
                                          書記官    郭英芬
中      華      民      國    八十九    年      五      月    三十一    日
附錄本案論罪科刑法條全文：
刑法第二百七十六條第一項
  因過失致人於死者，處二年以下有期徒刑、拘役或二千元以下罰金。
刑法第二百八十四條第一項
  因過失傷害人者，處六月以下有期徒刑、拘役或五百元以下罰金。致重傷者，處一
  年以下有期徒刑、拘役或五百元下罰金。


司法院資訊處製作；財團法人民間司法改革基金會備份。
